【裁判字號】    91,交上訴,1379
【裁判日期】    920108
【裁判案由】    公共危險
【裁判全文】
臺灣高等法院臺南分院刑事判決            九十一年度交上訴字第一三七九號  Ｇ
      上  訴  人  臺灣嘉義地方法院檢察署檢察官
      被      告  甲  ○  ○
右上訴人因公共危險案件，不服臺灣嘉義地方法院刑事判決九十一年度交訴字第六三
號中華民國九十一年十一月十一日第一審判決（起訴案號：臺灣嘉義地方法院檢察署
九十一年度偵字第二六○四號），提起上訴，本院判決如左：
      主      文
上訴駁回。
      理      由
一、公訴意旨略以：被告甲○○於民國（下同）九十一年四月十一日十五時許，駕駛
    已註銷牌照車號ＱＪ－２９○９號客貨兩用車，沿嘉義縣布袋鎮由東往西方向行
    駛，行經嘉一五七線三九公里又八百尺處時，適有丙○○駕駛車號ＭＡＰ—○７
    ９號重機車沿嘉一五七線由南向北之方向駛來，因閃避不及擦撞ＭＡＰ—○７９
    號重機車之後車架，致丙○○人車倒地受有左頰擦傷、左胸壁挫傷併腫脹瘀血、
    雙手擦傷、雙膝擦傷及右手肘擦傷之傷害（傷害部分未據告訴）。肇事後甲○○
    即下車要將傷者丙○○拉起，然因丙○○因受傷疼痛而拒絕，約隔一分鐘後，甲
    ○○未即採取救護或其他必要之措施，並向警察機關報案，反加速駕車逃離現場
    ，嗣於九十一年四月十一日十九時許，為警查獲。因認被告甲○○涉犯刑法第一
    百八十五條之四之肇事逃逸罪嫌云云。
二、按犯罪事實應依證據認定之，無證據不得推定其犯罪事實，刑事訴訟法第一百五
    十四條定有明文。刑法第一百八十五條之四規定：「駕駛動力交通工具肇事，致
    人死傷而逃逸者，處六月以上五年以下有期徒刑。」其立法目的係為維護交通安
    全，加強救護，減少被害人之死傷，促使駕駛人於肇事後，能對被害人為即時救
    護。是如肇事駕駛人已對被害人於現場即時實施救護，不論該救護行為係由自己
    或委由他人完成，均在所不問，且肇事駕駛人若無隱匿身分之事實，縱使未能全
    程尾隨被害人就醫，或始終停留現場待警處理，亦不能謂肇事駕駛人就此有何逃
    逸之故意或行為。
三、公訴意旨認被告涉犯刑法第一百八十五條之四之肇事逃逸罪嫌，無非依據被告於
    警訊及偵查中之自白、被害人之指述，及證人即警員林賢宗、蔡仁育之證言為據
    。訊據被告甲○○矢口否認有逃逸之故意，辯稱：我沒有逃走，我有下車看護傷
    患，並將被害人丙○○抬到路旁，再叫證人張照雄照顧丙○○，因為我沒有帶手
    機，所以我停留二十分鐘後就去派出所報警等語。經查：
  (一)被告甲○○確與丙○○發生車禍，致丙○○受有受有左頰擦傷、左胸壁挫傷併腫
    脹瘀血、雙手擦傷、雙膝擦傷及右手肘擦傷之傷害等情，除據被告甲○○自白外
    ，核與告訴人丙○○指述相符，復有道路交通事故調查報告表一紙、現場及車輛
    照片八紙（見警卷第五頁至第九頁）、驗傷診斷書一紙（見偵查卷第二十九頁）
    附卷可查，足認被告確實有駕駛動力交通工具肇事並致丙○○受傷之事實。
  (二)被害人丙○○於警訊時陳稱：「我看見甲○○把他駕駛的無牌照自小貨車停在靠
    我方向往南的路邊停車，走到我身邊欲扶我起來，我叫聲胸部很疼，無法起來，
    不要拉我，他就放我下來。」（見警卷第二頁、偵查卷第十頁背面），其後丙○
    ○並與被告達成和解，和解書內容略為：「‧‧‧致遭誤認為肇事逃逸，今雙方
    瞭解事實真相後，雙方達成和解。」等語（見偵查卷第十四頁）。證人張照雄於
    第一審審理時證稱：「（問：你到之後的十幾分鐘，那個開車的人（即被告）在
    做什麼？）他下車看看之後，就回到車上坐著。」（見第一審卷第七十七頁），
    證人賴富於第一審審理時證稱：「（問：肇事後，被告如何處理？）他下車把
    那個人扶起來，後來那個人一直念，被告攔車二台都沒有停，後來有一臺有停，
    被害人就說去叫警察來，被告沒有手機不能聯絡，他就直接去警察局，他就帶我
    去警察局。」（見第一審卷第八十六頁）。
  (三)被告確有至警察局報案，業經嘉義縣朴子分局龍崗派出所警員林賢宗證稱：「當
    日十二時至十六時我擔任派出所值班警員，約當日十五時至十六時間，甲○○駕
    車至派出所向我聲稱他駕車在臥龍橋看見有一位騎機車之成年男子跌倒，他有下
    車說要把男子扶起來送去醫院，『結果該男子說是他駕車撞上的』，而後我就拿
    相機拍他的客貨二用車（無牌照）存證，之後龍崗所警員打電話給我說臥龍橋上
    有一輛肇事逃逸車叫我們攔截，我就打電話告知過溝所說當事人甲○○已在我派
    出所內，而警員就到我派出所詢問甲○○並查看肇事之客貨二用車，而後將甲○
    ○帶至過溝派出所作筆錄。」「甲○○有說他下車要接他去醫院救治。」（見偵
    查卷第十一頁背面、第十二頁）；證人即嘉義縣警察局布袋分局過溝派出所警員
    蔡仁育亦證稱：「約當日十五時許接獲勤務中心通報車禍發生之情形，而後我趕
    至現場處理，發現受傷者已送至朴子醫院急診，而肇事者已逃逸不在現場，而後
    同日十五時三十分許接到龍岡所警員電話告知有人在該所報案，而後我到龍崗所
    查明並詢問肇事者甲○○此事。」（見偵查卷第十九頁背面）；證人即龍崗派出
    所警員乙○○證稱：「我到車禍地點時圍觀的民眾說甲○○要去報案，‧‧‧，
    （問：車禍地點到你們派出所距離多遠？）差不多一公里遠。」等語（見本院九
    十一年十二月二十三日訊問筆錄第二、三頁），另由龍崗派出所當日報案工作紀
    錄，可知當日下午二時四十六分許，有勤務中心接獲本件車禍報案，因該處非龍
    崗派出所轄區，即電請過溝派出所處理，隨後被告並於當日下午三時許至龍崗派
    出所報案，此有嘉義縣警察局朴子分局九十一年十二月十九日嘉朴警三字第○九
    一○○三六九三一號函附員警工作紀錄節本一份附卷可稽。
四、由上開證據資料可知，被告確實於當日下午二時四十六分許發生車禍肇事後，隨
    即救助傷患丙○○至路旁，並於現場試圖報警聯絡送醫，且停留肇事現場時間亦
    有二十分鐘之久，直到證人張照雄至現場，因被告並無對外聯絡方式，只好先行
    至離車禍現場約一公里之龍崗派出所報案，而被告亦於當日下午三時許抵達龍崗
    派出所，確實是直接向派出所主動告知本案，足見被告不但有立即實施救護，減
    低被害人傷勢，並有向行經路人尋求醫療支援，使被害人能受即時救護，其後並
    立即開車前往最近派出所報案，毫無逃逸之故意。雖被告初始並未承認肇事，惟
    此僅事關被告是否有自首之問題，與逃逸無關，更可見被告應無隱匿自己身分之
    意，再者，被告有向警員林賢宗自承「結果該男子說是他駕車撞上的」，應足使
    警員對被告為肇事之人產生關聯性之想法，自難僅因被告並未停留於現場，即認
    被告欲行逃逸，且被告係為員警帶往肇事現場及朴子醫院，並非如移送書所指之
    為警於朴子醫院拘捕，是被告縱未依據道路交通管理處罰條例第六十二條之規定
    處理，或有不當，惟仍無礙被告確實無逃逸故意之認定，是被告上開辯稱自己並
    無逃逸之故意，堪以採信。
五、此外，本院復查無其他積極證據足資認定被告有公訴人所指之肇事逃逸犯行，本
    件即不能證明被告犯罪，原審亦認不能證明被告犯罪，並為被告無罪之判決，認
    事用法，均稱妥適。上訴意旨，指摘原判決不當，為無理由，應予駁回。
據上論結，應依刑事訴訟法第三百六十八條，判決如主文。
本案經檢察官吳忠賢到庭執行職務。
中    華    民    國      九十二      年      一      月      八        日
                                  臺灣高等法院臺南分院刑事第六庭
                                      審判長法官  楊    明    章
                                            法官  戴    勝    利
                                            法官  顏    基    典
右正本證明與原本無異。
如不服本判決，應於判決送達後十日內向本院提出上訴狀，其未敘述理由者並應於提
出上訴狀後十日內向本院補提理由書（應附繕本)。
                                      法院書記官  呂    嘉    文
中    華    民    國      九十二      年      一      月      九        日


司法院資訊處製作；財團法人民間司法改革基金會備份。
